臺灣雲林地方法院民事簡易判決
111年度簡字第45號
原      告  蕭秀卿

被      告  王詩仁

訴訟代理人  陳東江
            楊志仁
上列被告因過失傷害案件，經原告在刑事訴訟程序中附帶提起損
害賠償民事訴訟（110 年度交附民字第105 號），由本院刑事庭
裁定移送前來，本院於民國111 年7 月5 日言詞辯論終結，判決
如下：
    主      文
被告應給付原告新台幣壹拾肆萬玖仟捌佰肆拾壹元，及自民國一
一０年八月十一日起至清償日止，按年利率百分之五計算之利息
。
原告其餘之訴駁回。
訴訟費用由被告負擔十分之四；餘由原告負擔。
本判決第一項原告以新台幣伍萬元供擔保後，得假執行。
原告其餘假執行之聲請駁回。
    事實及理由
壹、程序部分：
    按訴狀送達後，原告不得將原訴變更或追加他訴；但擴張或
    減縮應受判決事項之聲明者，不在此限（民事訴訟法第255
　　條第1 項第3 款）。查，原告起訴本請求被告賠償其新台幣
    （下同）507,174 元，嗣於民國111 年4 月12日當庭將其聲
    明變更為請求被告給付其431,747 元（以上含原告身體受傷
    所致之損害額416,097 元及其機車受損之修理費用15,650元
    ），原告前揭所為要屬應受判決事項聲明之減縮，核符上開
    規定，合先敘明。
貳、實體部分：
一、原告方面：
  ㈠聲明：被告應給付原告416,097 元（原告請求被告賠償其機
    車修理費用15,650元部分另行審結），及自起訴狀繕本送逹
    翌日起至清償日止，依年利率5%計算之利息，並願供擔保請
    求宣告假執行。
  ㈡陳述：
    ⒈民國110 年3 月10日上午11時28分許，被告騎乘車牌000
　　　－000 號普通重型機車，沿雲林縣北港鎮復興街向西行駛
　　　，在行經該街與文化路無號誌交岔路口，欲左轉至文化路
      並續往南行駛，疏未注意在交岔路口少線道車應暫停讓多
      線道車先行，並應減速慢行，作隨時停車之準備，貿然進
      入該交岔路口，適伊騎乘車牌000 －000 號普通重型機車
　　　沿文化路由南向北駛至上開交岔路口，見狀閃避不及，雙
      方車輛發生碰撞，致伊人車倒地，伊之右小腿因而受有開
      放性傷害。
　　⒉伊因本件車禍受傷，致受有下列損害：
　　　⑴醫療費用（含購買藥品及營養品支出）36,297 元。
　　  ⑵看護費損失33,000元。
　　  ⑶伊陸續回診計支出就醫交通費4,140 元。
　  　⑷由北港至本院虎尾簡易庭開庭支出交通費1,670 元。　
　  　⑸交通罰單990 元。
　　  ⑹因本件車禍受傷無法工作致收入減少90,000元。
　　  ⑺因身體受傷，精神肉體所受痛苦甚大，故請求償非財產
　　　  上損害金額250,000 元。　
　  　⑻以上合計416,097 元。
    ⒊爰依民法第184 條第1 項前段、第193 條第1 項、第195
　　　條第1 項前段規定提起本訴。
二、被告方面：
  ㈠聲明：駁回原告之訴。
  ㈡陳述：
　　⒈兩造發生本件車禍致被告受傷之事實伊不爭執。
　　⒉原告主張因本件車禍所支出之醫療費用（含在藥局之支出
　　　）於24,701元範圍內伊不爭執，其餘部分有爭執。
　　⒊原告主張因陸續回診而支出交通費計4,140 元不爭執。
　　⒋原告主張因本件車禍受傷致受有看護費33,000元之損害不
      爭執。
　　⒌原告主張其因本件車禍受傷無法從事理髮工作致收入短少
      部分，因醫囑其需休養3 週，若以基本工資為計算基準，
      伊對原告之此項損害在18,000元範圍內不爭執，其餘部分
      有爭執。
　　⒍原告主張其所受非財產上損害部分，伊在30,000元範圍內
      不爭執，其餘部分有爭執。
　　⒎原告因未注意車前狀況，就本件車禍之發生亦與有過失，
      應負3 成肇責。　　　
三、兩造不爭執之事實：
  ㈠被告騎乘機車在雲林縣○○鎮○○街○○○路○號誌交岔路口，因疏
    未注意少線道車應暫停讓多線道車先行，且未注意應減速慢
    行，作隨時停車之準備，致與原告騎乘之機車發生碰撞事故
    ，原告之右小腿因而受有開放性傷害，而原告上開過失傷害
    非行，業經本院刑事庭判處其有期徒刑3 月確定在案。
  ㈡原告因本件車禍受傷，致受有醫療費用損害在24,701元範圍
    內，就醫交通費損害4,140 元，看護費損害33,000元，工作
    收入短少損害在18,000元範圍內，非財產上損害在30,000元
    範圍內。
四、兩造爭執事項：
  ㈠原告因本件車禍受傷而購買營養品11,596元是否為必要支出
    ？
  ㈡原告因本件車禍事故由北港住處至本院虎尾簡易庭開庭所支
    出交通費1,670 元得否請求被告賠償？
  ㈢原告因本件車禍而為警開立交通違規罰單致支出990 元得否
    請求被告賠償？
　㈣原告因本件車禍受傷療傷期間無法從事理髮工作其所受之損
    害額？
　㈤原告因本件車禍受傷其所受之非財產上損害額？
　㈥原告就本件車禍之發生是否與有過失？　　　
五、本院之判斷：
　㈠第按不法侵害他人之身體或健康者，對於被害人因此喪失或
    減少勞動能力或增加生活上之需要時，應負損害賠償責任（
　　民法第193 條第1 項）；且被害人因此受有非財產上之損害
    ，亦得請求賠償相當之金額（同法第195 條第1 項前段）
　　。其次，負損害賠償責任者，除法律另有規定或契約另有訂
    定外，應回復他方損害發生前之原狀。第1 項情形，債權人
    得請求支付回復原狀所必要之費用，以代回復原狀（同法第
    213 條第1 項、第3 項）。又損害賠償之範圍，應以被害人
    實際所受損害為衡（同法第216 條第1 項）；且當事人主張
    有利於己之事實者，就其事實有舉證之責任（民事訴訟法第
    277 條前段）。再者，被害人因身體或健康受侵害而減少勞
    動能力所受之損害，其金額應就被害人受侵害前之身體健康
    狀態、教育程度、專門技能、社會經驗等方面酌定之，不能
    以一時一地之工作收入為準。故所謂減少或殘存勞動能力之
    價值，應以「其能力」在「通常情形」下可能取得之收入為
    標準（最高法院81年度台上字第1874號民事裁判要旨參照）
    。至慰藉金核給之標準固與財產上損害之計算不同，然非不
    可斟酌雙方身分資力與加害程度，及其他各種情形核定相當
    之數額（最高法院51年度台上字第223 號民事裁判要旨參照
    ）。經查：
　　⒈原告主張：其因本件車禍受傷而購買營養品支出11,596元
      云云，固據其提出發票2 紙在卷（見本案卷第89、95頁）
      為佐，惟為被告所否認，而觀諸上開發票並未記載原告所
      購品項，亦未舉證其有購置營養品之必要，從而，原告此
      部分請求自難憑准。
　　⒉其次，原告主張：其因本件車禍事故由北港住處至本院虎
      尾簡易庭開庭因而支出交通費1,670 元，是被告就其此部
      分損害應負賠償責任云云；惟按當事人因訴訟而到場之旅
      費為屬訴訟費用之一部（民事訴訟法第77條之24第1 項）
　　　，蓋上揭到場之費用係為伸張或防衛權利之必要費用，茲
      為防止濫訴及避免另案請求損害賠償之煩，上開費用應列
      為訴訟費用（該法條立法理由參照）。準此，原告以其因
      本件車禍事故到本院開庭致支出旅費1,670 元，進而請求
      被告賠償其前揭損害，依上開規定，亦無從准許。
　　⒊又原告主張：其因本件車禍為警開立交通違規罰單致其因
      而支出990 元罰鍰，職是請求被告賠償其上揭金額云云。
      查，本件車禍發生後，原告因其有無照駕駛及吐氣酒測值
      為0.17mg/l等2 項違規事實而為警開單舉發等情，此有雲
      林縣警察局舉發違反道路交通管理事件通知單影本2 紙在
      卷（見本院110 年度交易字第250 號刑事案卷中之臺灣雲
      林地方檢察署110 年度偵字第3870號偵查卷第75頁）可憑
　　　。至原告涉犯公共危險（刑法第185 條之3 第1 項第3 款
　　　）罪嫌部分嗣雖為檢察官處分不起訴在案（見同上偵查卷
      第121 頁），然原告因交通違規而為警開單受罰，與本件
      車禍事故，並無相當因果關聯，從而原告請求被告應賠償
      其罰鍰損失，於法亦無所據，不應准許。
　　⒋再者，原告主張其因車禍受傷致其2個半月無法從事原有理
      髮工作，以基本工資每月24,000元為基準，其收入因而減
      少60,000元，且因理髮須站立，受傷致其無法久站因而受
      有20,000元之損害，另停業期間客人到別處理髮其亦因而
      損失10,000元，以上合計90,000云云，並提出雲林縣北港
      鎮大同里辦公處出具之家庭理髮證明書在卷（見本案卷第
      191 頁）為佐。至被告則以上開情詞為辯。而觀諸原告提
      出之中國醫藥大學北港附設醫院診斷證明書（見本案卷第
      29頁）中醫囑：「患者（即原告）…宜休養3 週，及需專
      人照護，休養期間建議不宜從事久站工作…」等語，是被
      告辯稱原告因本件車禍無法工作期間以3 週為度，應堪可
      採。另參諸勞工每月基本工資自110 年1 月1 日起修正為
      24,000元，此有勞動部109 年9 月7 日勞動條2 字第1090
      077231號公告可稽，是原告因本件車禍受傷3 週無法工作
      其收入短少之金額為18,000元，從而原告請求被告應賠償
      其上開金額，自屬有據。至其餘部分原告未能舉證自無可
      採。
　　⒌另原告主張：其因本件車禍受傷，精神肉體所受痛苦甚大
　　　，故請求償非財產上損害金額250,000 元云云。經查，原
      告因本件車禍其右小腿因而受有開放性傷害等情，為兩造
      所不爭執，故而原告主張其肉體、精神受有痛苦乙節，堪
      屬可信。次查，被告為63年出生，高中畢業，業商，名下
      有不動產數筆、汽車2 部，並有股票投資及存款等情，有
      本院依職權調閱之個人所得與財產調件明細表各1 份在卷
      【附於卷尾證物袋】。另原告為42年出生，國小畢業，從
      事家庭理髮工作，名下有存款、不動產等資產，亦有本院
      依職權調閱之其個人所得與財產調件明細表各1 份在卷【
      附於卷尾證物袋】可考。是本院審酌兩造之上開身分、地
      位及原告致傷情狀，認原告請求25萬元慰撫金，尚嫌過高
      ，應予核減為7 萬元，方屬公允，逾此數額之請求，為無
      理由。
　　⒍總上，原告因本件車禍事故所受之財產及非財產上損害額
      計為149,841 元【計算式：24,701（醫療費）＋4,140 （
　　　就醫交通費）＋33,000（看護費）＋18,000（收入短少）＋7
      0,000 （精神慰撫金）＝149,841 】。
  ㈡又民法第217條第1 項所謂損害之發生或擴大被害人與有過失
    ，須被害人之行為助成損害之發生或擴大，就結果之發生為
    共同原因之一，行為與結果有相當因果關係，始足當之；並
    非被害人所有與法不合之行為，均當然成為損害發生或擴大
    之共同原因（最高法院96年度台上字第2672號、95年度台上
    字第1932號民事裁判要旨參照）。雖被告以本件車禍發生
　　，原告有未注意車前狀況之疏失，是以原告就本件車禍亦與
    有過失云云為辯。然被告就其所抗辯之上開情節無法舉證證
    明，參以本件車禍事故經本院囑託車輛行車事故鑑定會鑑定
    結果：「被告駕駛普通重型機車，行經無號誌交岔路口，未
    達路口中心處，搶先左轉不當，為肇事主因。車牌0000－00
    號白色小客車，於路口10公尺內停車，妨礙車輛行車視距，
    為肇事次因。原告駕駛普通重型機車，無肇事因素（惟無照
    駕駛有違規定）」等情節，此有交通部公路總局嘉義區監理
    所111 年6 月14日嘉監鑑字第1110061881號函附之鑑定意見
    書在卷（見本案卷第171 －175 頁）可稽。職是，被告上開
    所辯，要屬無據，不足採信。
　㈢再按給付無確定期限者，債務人於債權人得請求給付時，經
    其催告而未為給付，自受催告時起，負遲延責任，其經債權
    人起訴而送達訴狀者，與催告有同一之效力；遲延之債務，
    以支付金錢為標的者，債權人得請求依法定利率計算之遲延
    利息；應付利息之債務，其利率未經約定，亦無法律可據者
    ，週年利率為百分之五，民法第229 條第2 項、第233 條第
    1 項前段、第203 條分別定有明文。基此，本件原告請求被
    告賠償其因本件車禍所受損害，並未定有給付之期限，則原
    告就其索賠金額而為本院准許部分，請求被告應自起訴狀繕
    本送達翌日（即110 年8 月11日）起至清償日止，依年利率
    5%加計遲延利息，核符前揭規定，應予准許。
  ㈣綜上，原告本於侵權行為法則，請求被告給付其149,841 元
　　，及自110 年8 月11日起至清償日止，依年利率5%加計遲延
    利息，為有理由，應予准許；至原告超過上述金額以外之請
    求，則屬無據，應予駁回。
六、另本件為判決之基礎已臻明確，故而兩造其餘之攻擊或防禦
    方法及所提證據，經本院斟酌後，認為均不足以影響本判決
    之結果，爰不一一予以論駁，併此敘明。
七、原告陳明願供擔保請為宣告假執行，惟本判決所命給付原告
    之金額未逾新臺幣50萬元，依民事訴訟法第389 條第1 項第
    5 款規定，本院應依職權宣告假執行。至原告敗訴部分，其
    假執行之聲請已失所附麗，應併駁回。　　
八、結論：原告之訴為有一部理由、一部無理由，依民事訴訟法
     第79條、第389 條第1 項第5 款，判決如主文。 　　
中　　華　　民　　國　　111 　年　　7 　　月　　19 　 日
                  民事第一庭   法  官  蔣得忠
以上為正本，係照原本作成。
如對本判決上訴，須於判決送達後20日內向本院提出上訴狀。
如委任律師提起上訴者，應一併繳納上訴審裁判費。
中　　華　　民　　國　　111 　年　　7 　　月　　19　　日
                              書記官　陳映佐